【裁判字號】    97,台上,1273
【裁判日期】    970327
【裁判案由】    違反槍砲彈藥刀械管制條例
【裁判全文】
最高法院刑事判決            九十七年度台上字第一二七三號
上  訴  人  甲○○
上列上訴人因違反槍砲彈藥刀械管制條例案件，不服台灣高等法
院中華民國九十七年一月三十日第二審判決（九十六年度上訴字
第四一０三號，起訴案號：台灣桃園地方法院檢察署九十六年度
偵字第一八０三號），提起上訴，本院判決如下：
    主  文
上訴駁回。
    理  由
按刑事訴訟法第三百七十七條規定：上訴於第三審法院，非以判
決違背法令為理由，不得為之。是提起第三審上訴，應以原判決
違背法令為理由，係屬法定要件，如果上訴理由書狀未依據卷內
訴訟資料，具體指摘原判決不適用何種法則或如何適用不當，或
所指摘原判決違法情事，顯與法律規定得為第三審上訴理由之違
法情形，不相適合時，均應認其上訴為違背法律上之程式，予以
駁回。本件原審經審理結果，認為上訴人甲○○非法寄藏槍、彈
之犯行明確，因而維持第一審依想像競合犯，從一重論處上訴人
未經許可寄藏手槍罪刑之判決，駁回上訴人在第二審之上訴，已
詳敘調查、取捨證據之結果及憑以認定犯罪事實之心證理由。並
就上訴人否認犯行之供詞及其所辯各語認非可採，予以論述。上
訴人上訴意旨略以：（一）、本件除上訴人之自白外，並無任何
關於上訴人收受槍、彈之時、地係於民國九十五年十一月中旬，
在苗栗縣頭份鎮後庄地區運動公園之佐證，況陳文傑另涉嫌於九
十五年十一月二十四日、九十六年一月九日犯其他槍擊案，尤不
可能於九十五年十一月中旬交付其犯案所須之槍、彈予上訴人，
原判決無視於此，徒憑該自白，認定上訴人有其事實欄所載犯行
，顯違證據法則。（二）、原審未勘驗上訴人警詢時之錄音，逕
據承辦警員之證言，即臆測上訴人所為本件係警員自行製作警詢
筆錄後，授意上訴人朗讀筆錄並予錄音之辯解，不足採信，非但
證據調查職責尚有未盡，且有違背經驗法則與論理法則之違失。
（三）、依卷附上訴人使用之行動電話通聯紀錄，案發當日，上
訴人行蹤係由苗栗縣竹南鎮出發，北上途經台北縣鶯歌鎮北國之
村汽車旅館附近，並停留數十分鐘後始行南下，上訴人苟非為陳
文傑而擬至台北縣中和市烘爐地交付槍、彈予警方，豈有可能北
上？又若非為於上開旅館收受不詳姓名者交付之槍、彈，何須於
該處附近長時逗留？再者，上訴人若非因認本件槍、彈與陳文傑
所涉之槍擊案有關，而基於為陳文傑交出槍、彈予警方，何以遭
查獲後，即主動輾轉聯絡偵辦陳案之警員？乃原判決就此等有利
於上訴人之事證，均未審酌，遽為不利上訴人之判決，併有理由
不備、採證認事違背證據法則與理由矛盾之違法。（四）、上訴
人於偵、審中均供稱扣案槍、彈係陳文傑所有，陳文傑亦承認其
情，上訴人自得依槍砲彈藥刀械管制條例第十八條第四項規定減
免其刑，乃原判決認上訴人未供出來源，無該規定之適用，同有
違背證據法則與理由矛盾之違法云云。惟查：（一）、審理事實
之法院，其採證認事，固不得違背經驗法則與論理法則，然所謂
經驗法則，指吾人日常生活經驗所得之法則，而論理法則，乃理
則上當然所具之定則，皆屬客觀上存在之法則，非當事人主觀上
之推測。原判決併引上訴人警詢時之自白，為認定上訴人犯罪所
憑證據之一，業於理由內，就上訴人執以質疑該自白不具任意性
之警詢過程時間過短、問與答間毫無間隙及部分問話內容係衍生
自上訴人之回答等各節，如何不足以認定該自白非出於上訴人之
自由意思，已逐一說明甚詳。並以上訴人除於警詢中之自白外，
同日於檢察官、第一審法院訊問時，亦均為與該自白相同之供述
，且未曾言及其警詢時有遭不當取供之情形，復佐以證人即負責
警詢之警員根世傳、林志龍亦均供證警詢筆錄確依上訴人之自由
陳述而為記載，且根世傳等均為國道公路警察局警察隊之員警，
事前並未接獲任何線報，而係於執行一般交通稽查勤務時意外查
獲上訴人，對本件可能涉案之人員等事前毫無所悉，苟非依據上
訴人陳述，警員根世傳等殊無知悉陳文傑、林玉山其人而於上訴
人陳述之前，即事先製作上訴人警詢筆錄，囑上訴人照本宣科之
可能。因認上訴人警詢中之供述確本於其自由意思所為。又原判
決除依憑上訴人於警詢、偵查及第一審訊問時始終一致之自白外
，並援引所扣得，業據上訴人自承為其所持有之槍、彈及內政部
警政署刑事警察局對該槍、彈之鑑定報告暨證人陳文傑之證言為
補強證據，以上訴人關於收受寄藏槍、彈犯罪時、地與經過之自
白，核均與事實相符，乃據而認定上訴人有其事實欄所載之犯罪
事實。且對上訴人否認犯行，所為其未曾收受寄藏扣案槍、彈，
僅曾依馮明俊指示，前往「北國之春」等候不詳姓名者前來交付
槍、彈後，將之持交警察云云之辯解，亦以上訴人對「北國之春
」，或稱係位於台北縣三峽鎮，或謂在台北縣鶯歌鎮，即連所在
亦尚不確知之情形下，竟貿然遠自苗栗北上，且身負代陳文傑持
交槍、彈予警察之重責，已事非尋常；復以上訴人所供馮明俊等
人指示其取得並交付槍、彈之地點均在距其居住地有相當距離之
台北縣，上訴人苟非持有該槍、彈，則馮明俊等人，若欲在台北
縣取交槍、彈，又何須大費周章要求遠在苗栗之上訴人專程北上
，上訴人所辯顯然乖離常情甚遠，而難以採信，益徵陳文傑、馮
明俊等人所以指示上訴人將上開槍、彈，持往台北縣中和市烘爐
地，乃因當時該槍、彈，正於上訴人寄藏持有中甚明，上開所辯
，純屬卸責而無足取等語，予以指駁。核與客觀上之經驗法則及
論理法則並無違背。上訴意旨據以指摘原判決違背證據法則、理
由不備，顯非適法之第三審上訴理由。（二）、原判決以上訴人
原既預定將槍、彈藏妥後，即告知馮明俊，由馮明俊轉告警方，
是上訴人僅單純為陳文傑交出槍、彈予警方而進行安排，並無向
警方自首其本人寄藏槍、彈犯罪之意思；又上訴人於九十六年一
月十一日為警查獲後，警詢時雖陳稱該等槍、彈係陳文傑所交付
而供出來源，然陳文傑亦於同日經警借提，並於當晚帶同警方前
往其事先指示馮明俊轉知上訴人藏放該等槍、彈之台北縣中和市
烘爐地取槍，但因上訴人未依約將槍、彈藏置該處而未能查得，
亦據證人陳文傑供證明確，而上訴人雖否認於將扣案槍、彈交予
警方前，曾收受寄藏該槍、彈之犯行，但就陳文傑為警查獲，與
警察達成交出槍、彈之協議，乃要求其將槍、彈交付警方一節，
亦供承不諱，是警方查獲陳文傑持有該等槍、彈，顯非由於上訴
人向警方供出來源。原判決未適用槍砲彈藥刀械管制條例第十八
條之規定，對上訴人減免其刑，要無不合，顯無上訴意旨所指違
背證據法則與理由矛盾之違失可言。至其餘上訴意旨，或係就屬
原審採證認事職權之適法行使及原判決已說明事項，徒憑己見，
任意指摘為違法，且仍為單純事實之爭執，客觀上亦不足據以辨
認原判決具備違背法令之形式要件。依上揭說明，其上訴違背法
律上之程式，應予駁回。
據上論結，應依刑事訴訟法第三百九十五條前段，判決如主文。
中    華    民    國   九十七   年   三   月  二十七  日
                      最高法院刑事第五庭
                          審判長法官  張  淳  淙
                                法官  劉  介  民
                                法官  張  春  福
                                法官  蔡  彩  貞
                                法官  林  俊  益
      本件正本證明與原本無異
                                      書  記  官
中    華    民    國  九十七  年    四    月    三    日
                                                    ｍ


司法院資訊處製作；財團法人民間司法改革基金會備份。
